【裁判字號】    95,交簡上,48
【裁判日期】    951031
【裁判案由】    過失傷害
【裁判全文】
臺灣板橋地方法院刑事判決            95年度交簡上字第48號
上  訴  人
即  被  告   乙○○
上列上訴人即被告因過失傷害案件，不服本院95年度交簡字第14
號，中華民國95年2 月17日所為第一審簡易判決（聲請簡易判決
處刑案號：94年度偵字第20157 號），提起上訴，本院管轄第二
審之合議庭裁定依簡式審判程序審理，本院判決如下：
    主  文
上訴駁回。
乙○○緩刑貳年。
    事  實
一、乙○○於民國93年7月27日23時40分許，騎乘車牌號碼DMU-2
    78號輕型機車，沿臺北縣中和市○○路○ 段往烘爐地方向行
    駛，行經臺北縣中和市○○路○ 段與華新街交岔路口，欲左
    轉至華新街，本應注意汽車行駛時，駕駛人應注意車前狀況
    ，並隨時採取必要之安全措施，且應注意汽車行駛至交岔路
    口，左轉彎時，應距交岔路口30公尺前顯示方向燈或手勢，
    又轉彎車應讓直行車先行等規定，而依當時天候陰、光線為
    夜間照明及路況與視距均良好等情形觀之，並無不能注意之
    情事，竟疏未注意前開規定即貿然左轉，因而撞擊是時酒後
    亦疏未注意車前狀況騎乘車牌號碼N67-233 號重型機車由對
    向車道正欲通過上開交岔路口之甲○○（所涉酒醉駕車犯行
    ，業經公訴人另以93年度偵字第14627 號為緩起訴處分），
    使甲○○人車倒地受有頭部外傷併全身多處擦挫傷、腦震盪
    、右手第5 指骨骨折、下顎骨聯合骨折、右上中門齒和犬齒
    併發性牙冠斷裂、右上側門齒未完全牙冠斷裂、右下中門齒
    缺牙等傷害後逕自離去（乙○○所涉肇事逃逸部分，經公訴
    人另以93年度偵字第14627 號為不起訴處分）。
二、案經甲○○訴由臺北縣政府警察局中和分局報告臺灣板橋地
    方法院檢察署檢察官聲請簡易判決處刑。
    理  由
一、訊據被告乙○○對於上揭犯罪事實均坦承不諱，核與告訴人
    甲○○在警詢與偵查中證述情節相符（見94年度他字第2077
    號偵查卷第11 -13頁、第37-40 頁、67頁）。況被害人因本
    件車禍事故受有如事實欄所述傷害等情，亦據被害人提出天
    主教耕莘醫院診斷書附卷可稽（見前開案號偵查卷第18-19
    頁），此外，並有本件車禍事故後被害人受傷及其所駕駛機
    車遭撞擊後之相片數幀在卷可參（見前開案號偵查卷第20-2
    3 頁），足徵被告前開自白應與事實相符。
二、按左轉彎時，應距交岔路口30公尺前顯示方向燈或手勢，行
    至交岔口中心處左轉，並不得占用來車道搶先左轉；轉彎車
    應讓直行車先行。但直行車尚未進入交岔路口，而轉彎車已
    達中心處開始轉彎，直行車應讓轉彎車先行，為被告行為時
    所應適用之95年6 月30日修正前道路交通安全規則第102 條
    第1 項第4 款、第6 款所明定。是以原則上直行車有優先通
    行之路權，而轉彎車取得優先路權，係以「轉彎車已達中心
    處開始轉彎，而直行車尚未進入交岔路口」為前提，倘直行
    車已進入交岔路口，或轉彎車未達路口中心處即開始左轉，
    此際，轉彎車實無從取得路權。查被告於本院審理中業不爭
    執其於行經上開交岔路口，左轉彎時，未於距交岔路口30公
    尺前顯示方向燈或手勢等情，而依前揭道路交通事故現場圖
    所示，本件車禍事故地點係在臺北縣中和市○○路○ 段與華
    新街口，被告行向為沿興南路2 段欲左轉往華新街方向行駛
    ，告訴人行向則係沿興南路2 段往景平路方向行駛。復衡諸
    卷附車損照片暨事故現場道路全景所示，被告所駕駛輕型機
    車受有右側車身擦痕、右排氣管掉落、右引擎殼斷裂、散熱
    片及散熱蓋碎裂之損壞；告訴人所駕駛普通重型機車則受有
    右側車身損壞等情，顯見事故當時，係告訴人之普通重型機
    車前車頭撞擊對向左轉彎之被告輕型機車右側車身。又本件
    被告之輕型機車排氣管因與告訴人之普通重型機車發生撞擊
    而斷裂之後，致使該輕型機車排氣管附近引擎殼零件的碎片
    及其他部位之碎片散落在興南路2 段之外側車道與華新街外
    側車道之交岔口附近等情，有前開道路交通事故現場圖在卷
    可證，則2 車之碰撞地點應可認定係於興南路2 段之外側車
    道與華新街外側車道之交岔處，顯見本件交通事故發生當時
    ，告訴人機車已進入交岔路口，而被告駕駛輕型機車尚未達
    興南路2 段與華新街之中央分向線延伸交會處（即交岔路口
    中心處）即先行左轉，2 車因於該處發生如上所述之碰撞暨
    車輛毀損情形甚明，是被告於上開交岔路口時，顯係貿然佔
    用來車道搶先左轉無疑。另按汽車行駛時，駕駛人應注意車
    前狀況，並隨時採取必要之安全措施，亦為被告行為時所應
    適用之95年6 月30日修正前道路交通安全規則第94第3項 所
    規定甚明。被告係領有駕照之人，對於上開交通法規自應知
    之甚詳。且依當時天候陰、夜間有照明、路面鋪裝柏油、乾
    燥無缺陷、無障礙物、視距良好等情，有前開臺北縣政府警
    察局中和分局中和交通分隊Ａ二類道路交通事故調查報告表
    (一)在卷可稽，被告顯無不能注意之情事，詎其仍與告訴人發
    生本件車禍事故，其有未注意車前狀況之過失，亦可認定。
    綜上，依諸本件交通事故發生當時，被告顯無不能注意之情
    事，竟疏未注意車前狀況，且於行經上開交岔路口，左轉彎
    時，未於距交岔路口30公尺前顯示方向燈或手勢並逕自占用
    來車車道搶先左轉而發生本件車禍，足徵被告之駕車行為顯
    有過失。而告訴人因本件車禍發生所受如事實欄所述傷害，
    與被告之前開過失行為間有相當因果關係，亦無疑義。參酌
    本件車禍經送請臺灣省臺北縣車輛行車事故鑑定委員會鑑定
    結果，亦認為：「甲○○酒後酒精濃度超過標準，駕駛重機
    車未注意車前狀況，與乙○○駕駛輕機車提前左轉未讓直行
    車先行；同為肇事原因。」等語，有臺灣省臺北縣車輛行車
    事故鑑定委員會94年10月26日北縣鑑字第940723號鑑定意見
    書附卷可參，益徵被告對本件車禍事故所致告訴人前開傷害
    ，確有過失無疑。至告訴人酒醉駕車之事實，雖亦經公訴人
    另以93年度偵字第14627 號為緩起訴處分，足見其對於車禍
    之發生亦有過失，惟此僅係本院量刑時之參考，及被害人請
    求民事損害賠償時有無過失相抵之問題而已，不得以被害人
    亦有過失為由，即逕解免被告之過失罪責，併此敘明。本件
    事證明確，被告犯行堪以認定，應依法論科。
三、核被告所為，係犯刑法第284 條第1 項前段之過失傷害罪。
    原審以被告罪證明確，適用刑事訴訟法第449 條第1 項前段
    、第3 項、第454 條第2 項，刑法第284 條第1 項前段、修
    正前第41條第1 項前段，罰金罰鍰提高標準條例第1 條前段
    、該條例廢止前第2 條等規定，並審酌被告並無前科，有臺
    灣高等法院被告前案紀錄表在卷可稽，其素行尚佳，發生車
    禍之過失程度、對方所受傷害、告訴人本身亦有過失，迄未
    與告訴人達成和解等一切情狀，量處被告拘役59日，並諭知
    如易科罰金，以300 元銀元折算1 日（查被告行為後，刑法
    已於94年2 月2 日修正公布，並於95年7 月1 日施行，茲比
    較新舊法，依被告於行為時之刑法第41條第1 項前段規定：
    「犯最重本刑為5 年以下有期徒刑以下之刑之罪，而受6 個
    月以下有期徒刑或拘役之宣告，因身體、教育、職業、家庭
    之關係或其他正當事由，執行顯有困難者，得以1 元以上3
    元以下折算一日，易科罰金。」而行為時之易科罰金之折算
    標準，修正前罰金罰鍰提高標準條例第2 條前段｛現已刪除
    ｝規定，就其原定數額提高為100 倍折算1 日，則本件被告
    行為時之易科罰金折算標準，應以銀元100 元以上300 元以
    下折算一日，如折算為新臺幣後，應以新臺幣300 元以上90
    0 元以下折算一日。惟刑法修正後第41條第1 項前段規定：
    「犯最重本刑為5 年以下有期徒刑以下之刑之罪，而受6個
    月以下有期徒刑或拘役之宣告者，得以新臺幣1 千元、2 千
    元或3 千元折算一日，易科罰金。」比較修正前後之易科罰
    金折算標準，以修正前之規定較有利於行為人之被告，依修
    正後刑法第2 條第1 項前段規定，應適用修正前刑法第41
    條第1 項前段之規定，定其易科罰金之折算標準），本院認
    原審判決認事用法，俱無不合，量刑亦屬妥適，並無明顯違
    反比例原則輕重失衡情事。上訴人即被告提起上訴，執以指
    摘原判決違法不當云云，為無理由，應予駁回。
四、復按被告於行為後，刑法於94年2 月2 日修正公布，95年7
    月1 日施行，有關緩刑之規定，犯罪在新法施行前，新法施
    行後裁判，緩刑之宣告，應適用新法第74條之規定，有最高
    法院95年度第8 次刑事庭會議紀錄可考。本院合議庭審酌被
    告在提起上訴後，業已坦承全部犯行，且與告訴人達成和解
    ，告訴人並具狀表明不願追究之意等情，有告訴人之狀紙附
    於本院卷可憑，且被告前未曾受有期徒刑以上刑之宣告，因
    一時失慮，偶罹刑典，歷此偵審程序及罪刑之宣告後，應知
    警惕而無再犯之虞，因認所宣告之刑以暫不執行其刑為適當
    ，揆諸上開說明，爰依修正後刑法第74條第1 項第1 款規定
    ，宣告緩刑2 年，以勵自新。
五、另依修正後刑法第2 條第1 項規定，以適用行為時法為原則
    ，惟如裁判時法有利於行為人，則例外的適用裁判時法。即
    修正後之規定係以適用行為時法為原則，因此原判決雖未及
    比較適用，然被告上訴本院合議庭後，經比較新舊法，行為
    後之法律並非較有利於行為人，仍應適用行為時法，則原判
    決適用行為時法即無不當，自不構成撤銷之事由，併此指明
    。
六、末按「除被告所犯為死刑、無期徒刑、最輕本刑為3 年以上
    有期徒刑之罪或高等法院管轄第一審案件者外，於前條第一
    項程序進行中，被告先就被訴事實為有罪之陳述時，審判長
    得告知被告簡式審判程序之旨，並聽取當事人、代理人、辯
    護人及輔佐人之意見後，裁定進行簡式審判程序。」，刑事
    訴訟法第273 條之1 第1 項定有明文。查本件被告所犯上開
    過失傷害罪，並非最輕本刑為3 年以上有期徒刑之罪，且被
    告於本院95年10月25日審判程序進行中，復就被訴之事實為
    有罪之陳述，經告知被告簡式審判程序之旨，被告及公訴人
    對於本件改依簡式審判程序審理亦均表示無意見，是本院即
    依刑事訴訟法第455 條之1 第3 項準用同法第364 條及前揭
    同法第273 條之1 第1 項之規定，裁定本件進行簡式審判程
    序，末此敘明。
據上論斷，應依刑事訴訟法第455 條之1 第1 項、第3 項、第36
4 條、第273 條之1 第1 項、第368 條，刑法第74條第1 項第1
款，判決如主文。
本案經檢察官郭季青到庭執行職務。
中    華    民    國    95    年    10    月    31    日
              刑事第十九庭  審判長法  官  許必奇
                                  法  官  曾正耀
                                  法  官  陳明偉
上列正本證明與原本無異。
不得上訴。
                                  書記官  陳慧儷
中    華    民    國    95    年    10    月    31    日
附錄：
中華民國刑法第284條：
因過失傷害人者，處 6 月以下有期徒刑、拘役或 5 百元以下罰
金，致重傷者，處1 年以下有期徒刑、拘役或5 百元以下罰金。
從事業務之人，因業務上之過失傷害人者，處 1 年以下有期徒刑
、拘役或1 千元以下罰金，致重傷者，處3 年以下有期徒刑、拘
役或2 千元以下罰金。


司法院資訊處製作；財團法人民間司法改革基金會備份。
